【裁判字號】    95,婚,475
【裁判日期】    950830
【裁判案由】    履行同居
【裁判全文】
臺灣臺北地方法院民事判決               95年度婚字第475號
原  告  即
反訴被  告  乙○○
訴訟代理人  何乃隆律師
被  告  即
反訴原  告  甲○○
訴訟代理人  李巾律師
上列當事人間請求履行同居事件，本院於民國95年8 月17日言詞
辯論終結，判決如下：
    主  文
本訴原告之訴駁回。
本訴訴訟費用由本訴原告負擔。
准反訴原告與反訴被告離婚。
反訴訴訟費用由反訴被告負擔。
    事實及理由
壹、本訴方面：
一、原告主張：兩造於84年7 月15日結婚，惟被告於86年無故離
    家，原告四處尋找未獲，迄今已逾7 年，為此訴請被告應與
    原告同居。
二、被告則以：被告婚後發現原告染有吸毒的惡習，毒癮發作即
    對被告施暴，拳打腳踢，或以隨手可得之物品如煙灰缸、電
    話、桌椅砸向被告，致被告傷痕累累，85年6 月10日又對被
    告拳打腳踢，致原告受有右額部血腫5 乘3 乘0.5 公分之傷
    害，86年2 月間，原告再度拖行被告毒打，家中長輩怕出人
    命而偷偷塞錢協助被告逃離家門，原告長期有暴力傾向，毆
    打被告成習，致被告於2 年婚姻同居期間飽受恐懼，致不堪
    與原告繼續同居，不能履行同居義務之正當理由等語，資為
    抗辯。而聲明：原告之訴駁回。
三、原告主張兩造為夫妻關係，並提出戶籍謄本為證，被告對此
    亦不爭執，自堪信為真實。按夫妻互負同居之義務民法第
    1001條固有明文。被告辯稱原告長期毆打被告，致被告於2
    年婚姻同居期間飽受恐懼等情，業經原告提出急診病歷、急
    診治療紀錄為證，被告辯稱長期遭受原告施暴，致不堪與原
    告繼續同居，有不能履行同居義務之正當理由，應為可取。
    從而，原告訴請被告應與原告同居，為無理由，應予駁回。
貳、反訴方面：
一、反訴原告主張：反訴被告長期有暴力傾向，毆打反訴原告成
    習，致反訴原告於2 年婚姻同居期間飽受恐懼，致不堪與反
    訴被告繼續同居，爰依民法第1052條第1 項第3 、10款及第
    2 項規定，訴請判決兩造離婚。
二、反訴被告則以：反訴被告因反訴原告作股票失利而動手，雙
    方都吵得很厲害，對離婚沒有意見等語。
三、按婚姻以夫妻之共同生活為目的，夫妻應以誠摯相愛為基礎
    ，相互尊重、忍讓與諒解，共同建立和諧美滿幸福之家庭，
    非有足以破壞共同生活或難以維持婚姻之重大事由，夫妻之
    一方固不得任意訴請離婚；惟若夫妻之誠摯相愛基礎動搖，
    彼此難以容忍、諒解，無從繼續保持共同生活之圓滿、安全
    及幸福，而生婚姻之破綻，夫妻之一方即非不得依民法第
    1052條第2 項規定請求離婚。至婚姻是否難以維持，應斟酌
    破壞夫妻共同生活之具體情事，是否客觀上達於動搖夫妻之
    共同生活，而喪失維持婚姻之意欲為斷。
四、查反訴被告多次毆打反訴原告，致反訴原告十分驚恐，只好
    離家，迄今已逾7 年，顯見兩造之婚姻關係，已因反訴被告
    數次之家庭暴力行為，致夫妻之誠摯相愛基礎動搖，彼此難
    以容忍、諒解，且兩造長期無實質夫妻生活，形同陌路，已
    無從繼續保持共同生活之圓滿、安全及幸福，而生婚姻之破
    綻。反訴原告主張兩造之婚姻有難以維持婚姻之重大事由，
    且反訴被告係責任較重之一方，反訴原告得依民法第1052條
    第2 項規定請求判決兩造離婚，洵屬有據，應予准許。
參、結論：本訴原告之訴為無理由，反訴原告之訴為有理由，並
    依民事訴訟法第78條，判決如主文。
中    華    民    國    95    年    8     月    30    日
                  家事庭法  官  李慈惠
以上正本係照原本作成。
如對本判決上訴，須於判決送達後20日之不變期間內，向本院提
出上訴狀。
中    華    民    國    95    年    8     月    30    日
                        書記官  巫玉媛


司法院資訊處製作；財團法人民間司法改革基金會備份。
